臺灣高等法院臺中分院刑事判決
111年度上易字第811號
上  訴  人  
即  被  告  湯燕福


            湯佑偉


            湯佑晨


上列上訴人即被告等因妨害自由案件，不服臺灣臺中地方法院11
1年度易字第995號，中華民國111年7月27日第一審判決（起訴案
號：臺灣臺中地方檢察署110年度偵字第24534、24607號、111年
度偵字第16471號），提起上訴，本院判決如下：
    主  文
上訴駁回。
    事  實
一、湯燕福因與傅書仁間有勞資糾紛，於民國109年12月19日23
    時25分許，在臺中市○○區○○路0段000號之萊爾富中區物流中
    心，見傅書仁駕駛車牌號碼000-0000號自用小客車（下稱甲
    車）載同柳哲綱準備離開該處（無證據證明湯燕福等人知悉
    柳哲綱在該車內），竟與其子湯佑偉、湯佑晨及另一真實姓
    名年籍不詳之成年人，共同基於強制之犯意聯絡，由湯燕福
    、湯佑偉及該不詳成年人站在甲車車前阻擋，湯燕福並拍打
    甲車車窗要求傅書仁下車，並向湯佑晨稱「阿晨，將車子開
    過來把他擋著」，湯佑晨復駕駛車牌號碼000-0000號自用小
    客車（下稱乙車），停駛在甲車前方，擋住甲車去路，以此
    強暴、脅迫方式，妨害傅書仁駕駛車輛離去之權利。
二、案經傅書仁訴由臺中市政府警察局大雅分局報告臺灣臺中地
    方檢察署檢察官偵查起訴。
    理    由
一、上訴人即被告（下稱被告）湯燕福、湯佑偉、湯佑晨均經合
    法傳喚，無正當之理由不到庭，爰不待其陳述，逕行判決。
二、本判決下列用以認定被告犯罪事實所憑之供述或非供述證據
    ，未據當事人對證據能力有所爭執，本院審酌各項證據之作
    成或取得，無違法或不當，亦無證明力明顯過低之瑕疵，認
    作為證據適當，均有證據能力。
三、認定犯罪事實所憑之證據及理由：
　  訊據被告湯燕福、湯佑偉及湯佑晨均矢口否認有何強制犯行
    ，均辯稱：沒有擋住他云云。然查：
  ㈠證人即告訴人傅書仁於偵查中證稱：當天我有將原本拿的薪
    資還給湯燕福，說我要離開，之後就出現影片那段，湯燕福
    擋在車子左前方，並要湯佑晨開他的黑色轎車擋在我車頭前
    面，當時湯佑偉站在我車子右前方，如果我的車子要前進，
    一定會撞擊到他們2人，當時湯燕福有來拍打我駕駛座窗戶
    ，那時湯佑偉仍站在車子右前方，湯佑晨開的車也還是擋在
    我車前等語（見偵24534號卷第135頁）。復經原審勘驗現場
    手機錄影畫面結果，如110年度偵字第24534號卷第157至163
    頁所示，並可見被告湯燕福及湯佑偉站立於告訴人車前，被
    告湯燕福敲擊告訴人駕駛座窗戶，所稱之內容確為「阿晨，
    將車子開來把他擋著」等語，被告湯佑晨將一台黑色轎車停
    放在告訴人車前等情（見原審卷第74至75頁，偵24534號卷
    第157至163頁）。勘驗畫面內容核與告訴人上開證述內容相
    符，明確可見一開始係被告湯燕福及湯佑偉站立於告訴人車
    前阻擋，後被告湯燕福又令被告湯佑晨駕車前來繼續阻擋告
    訴人，妨害告訴人駕車離去之事實甚明。被告等辯稱沒有阻
    擋云云，顯與客觀事實不符，均不足採。
  ㈡被告湯燕福及湯佑偉另辯稱：當天是告訴人拿了錢就要走，
    是要跟他問清楚，沒有要擋他的意思等語。查，證人即告訴
    人於警詢中證稱：原本我任職於加均貨運公司，後來我於10
    9年12月10日離職，同年月18日13時許，我接獲加均貨運公
    司電話，說人手不足，請我19日22時30分幫忙送貨，電話中
    談妥送一趟薪資是新臺幣（下同）2000元，於是我在19日22
    時許前往公司，到現場是湯燕福出來接待，他卻改口說只能
    給1000元，於是我當場拒絕，直接上車準備離去，這時湯燕
    福等人擋住我的車不讓我離去等語（見偵24534號卷第45至4
    8頁），告訴人於偵查中亦證稱有把薪資還給被告湯燕福等
    語，是告訴人當時有無拿取被告湯燕福交付之現金，已有可
    疑，縱被告等辯解內容屬實，亦僅係被告湯燕福與告訴人間
    之民事糾紛而已，並非被告等得阻擋告訴人離去之正當理由
    ，所辯並不足採。被告湯佑晨再辯稱：我把車開過去，是因
    為我父親湯燕福要上車，那時我們已經要出門了云云，惟依
    前揭勘驗內容可知，被告湯燕福當時係稱「阿晨，將車開過
    來把他擋著」等語，被告湯佑晨即將該車開至告訴人車前停
    放，且停放之方向係斜向停放於告訴人車輛前方，顯然係為
    阻擋告訴人離去，辯解內容亦不足採。
  ㈢綜上所述，本案事證明確，被告等犯行均堪認定，應依法論
    科。
四、論罪科刑：
  ㈠核被告等所為，均係犯刑法第304條第1項之強制罪。
  ㈡被告3人與另一名不詳成年男子間，具有犯意聯絡及行為分擔
    ，應論以共同正犯。
  ㈢原審法院因認被告3人之罪證明確，並以行為人之責任為基礎
    ，審酌被告湯燕福因與告訴人有勞資糾紛，與被告湯佑偉阻
    擋於告訴人車前，又指揮被告湯佑晨駕車停放在告訴人車前
    繼續阻擋各自之犯罪手段、所生危害，及被告等均未坦承犯
    行，亦未賠償告訴人所受損害，犯後態度上無從為有利於渠
    等之認定，暨被告湯燕福之素行、被告湯佑偉及湯佑晨先前
    未有其他犯罪紀錄之素行，有卷附臺灣高等法院被告前案紀
    錄表可憑，兼衡被告湯燕福自陳國中畢業之智識程度、從事
    貨運之生活狀況；被告湯佑偉自陳高中畢業之智識程度、從
    事貨運之生活狀況；被告湯佑晨自陳高中畢業之智識程度、
    從事水電之生活狀況等一切情狀，區別情節輕重而量處被告
    湯燕福拘役30日，被告湯佑偉及湯佑晨各處拘役20日，並均
    諭知如易科罰金，以1000元折算1日。核其認事用法均無違
    誤，量刑亦屬妥適。被告等上訴意旨仍執陳詞否認犯罪，並
    無足採，已如上述。被告等雖曾稱願與告訴人和解，請判輕
    一點或給緩刑等語（見本院卷第82頁），然經本院移付本院
    民事庭調解結果，被告3人與告訴人均未到場，調解不成立
    ，有本院調解事件報告書足稽（見本院卷第97、98頁），且
    迄本院言詞辯論終結、宣判前，仍未見被告等提出與告訴人
    和解或已得告訴人原諒之憑據，故無從為被告等量刑有利之
    認定。同上考量，本案刑之宣告亦難認有何暫不執行為適當
    之情形。被告等上訴無理由，均應予以駁回。
據上論斷，應依刑事訴訟法第371條、第368條，判決如主文。
本案經檢察官潘曉琪提起公訴，檢察官陳燕瑩到庭執行職務。
中　　華　　民　　國　　111 　年　　12　　月　　15　　日
           刑事第六庭    審判長法　官  吳  進  發 
　　　　　　　　　　　　　　   法　官  尚  安  雅
　　 　　　　　　　　　　      法　官  許  冰  芬
　　　　　　　　　　　　　　　                          
以上正本證明與原本無異。     
不得上訴。
                               書記官  陳  怡  芳
　　　　　　　　　　　　　　　 
中　　華　　民　　國　　111 　年　　12　　月　　15　　日